臺灣臺北地方法院民事裁定　　　　　　　　96年度破字第97號
聲　請　人　甲○○
代　理　人　詹順貴律師
　　　　　　謝庭恩律師
上列聲請人聲請破產宣告事件，本院裁定如下：
    主  文
聲請駁回。
聲請程序費用新台幣貳仟元由聲請人負擔。
    理  由
一、聲請意旨略以：
    (一)聲請人迄今所負擔之債務，總計達新台幣（下同）11,188
      ,329 元（詳如附表所示），且尚未包含：
      1.債權人良京實業股份有限公司債權總額 1,378,452元中
        ，依原契約約定所生之利息、遲延利息、違約金及墊付
        費用。
      2.債權人美商花旗銀行股份有限公司債權金額 1,338,854
        元中，自民國95年3月10日起至清償日止按年息20%計算
        之利息。
      3.債權人國泰世華商業銀行之信用貸款債權 980,135元中
        ，自94年12月11日起至清償日止按年利率11.77%之利息
        ，及其逾期六個月以內，按上開利率 10%，逾期超過六
        個月者，就超過部分按上開利率 20%計算之違約金；信
        用貸款債權163,340元中，自 95年1月8日起至95年9月7
        日止，按年利率 5.68%計算之利息，及自95年9月8日至
        清償日止按年利率 7.83%計算之利息，其逾期六個月以
        內，按上開利率 10%，逾期超過六個月者，就超過部分
        按上開利率20%計算之違約金；信用卡費債權500,790元
        中，按年利率19.7%計算之利息。
      4.債權人萬榮行銷顧問股份有限公司（萬泰商銀出售，萬
        榮公司催收）之債權金額 611,953元中，自95年2月4日
        起至清償日止按年利率20%計算之利息。
      5.債權人長鑫資產管理股份有限公司之債權金額 544,635
        元之利息。
      6.上開未包含於本金內之「違約金」、「利息」及「遲延
        利息」等之金額，合計已達5,518,159元（1,378,452元
        ＋1,338,854元＋980,135元＋163,340元＋500,790元＋
        611,953元＋544,635元）。
      7.此外，依據聲請人與前妻簽訂之離婚協議書，聲請人每
        月尚須支付前妻25,000元之贍養費及子女撫養費。
    (二)聲請人之職業為醫師，現於台北市○○路161巷22號1樓自
      行開設「漢明中醫診所」，於經營狀況良好時，每月約有
      15萬元之收入，本年度截至目前為止（96年1月1日至96年
      10月31日）之收益雖有 1,842,101元，惟尚不足以支付聲
      請人因積欠銀行上開債務，每個月所應支付合計達34萬元
      之金額；且診所看診每月雖固定有自負額10萬元左右之收
      入，且聲請人每年自診所有薪資7萬8千元之收入，然：
      1.診所為聲請人所獨資開設，診所支出亦多由聲請人所負
        擔，在如此之循環下，縱使聲請人每年領有7萬8千元之
        固定薪資，亦為「左手進，右手出」之狀態，根本不能
        將之認作為「收入」；且上開薪資債權並已為台灣台北
        地方法院以執行命令扣押在案。
      2.診所每月雖有現金收入近10萬元，然上開10萬元為「診
        所收入」，非聲請人個人之收入，仍須以該10萬元用以
        支付診所之開支，單就診所支出觀之，以 96年7月份之
        支出為例，單一個月之支出竟高達 256,360元（房屋租
        金50,000元+員工薪資91,670元+藥品費50,000元+6,300
        元+ 25,890元+水費503元+電費17,292元+市內電話通訊
        費2,269元+行動電話及網際網路費用1,290元+有線電視
        費550元+保全費4,600元+報紙費600元+診所耗材及雜支
        5,396 元）；因此，聲請人每月10萬元左右之現金收入
        ，亦不足以支付診所每個月之基本開銷，且由上開診所
        支出之數額觀之，倘健保補助款未遭扣押，聲請人將健
        保補助款用以支付診所基本開銷尚嫌不足，遑論聲請人
        基本生活之維持！
    (三)綜上，聲請人因診所經營困難，屢屢以信用卡借貸金額週
      轉，聲請人向銀行借貸之款項，因無法如期償還，大多已
      處於呆帳或催收之狀態；以債養債結果，徒使負債日益增
      加，加上房貸、子女扶養費及贍養費，鉅額的債務負擔，
      已非聲請人以經營困難之診所收入得以支付，聲請人實已
      具備不能清償債務之破產原因，也唯有宣告破產，始得徹
      底清理聲請人所有之債務。
    (四)聲請人之親人不忍見聲請人因債務壓力萌生尋短念頭，籌
      得 200萬元贈與聲請人，作為支應聲請人破產財團費用及
      財團債務之資金來源；為此聲請鈞院裁定准許聲請人破產
      。
二、按：破產，對債務人不能清償債務者宣告之。債務人停止支
    付者，推定其為不能清償，破產法第57條、第1條第2項固有
    明文規定。惟按破產者，乃債務人不能清償其債務時，為使
    多數債權人得公平滿足，就債務人之總財產，由法院參與其
    事，為一般強制執行之訴訟程序也。所謂不能清償債務，係
    指應即時清償之債務，客觀上不論以正當之財產、勞務、信
    用、均無法「繼續」清償之意；於債務人為自然人者，縱或
    有「一時」財產不足清償債務之情形，因自然人仍得憑其能
    力及信用，持續性的增加可供清償債務之財產，稍假時日，
    或可清償債務完竣，是自不得僅以一時之間發生無法「支付
    」債務之事實，即認為已經符合破產法所規範不能「清償」
    債務之要件，而准許其破產之聲請。
四、經查，本件聲請人係50年10月14日出生，目前年僅46歲，職
    業為醫師，正值體力旺盛、工作經驗豐富之年紀，且依據聲
    請人之陳述及原證21之損益表，其所開設「漢明中醫診所」
    於96年1月1日至96年10月31日之淨利（收入扣除費用）達1,
    842,101元，亦即平均每月即有18萬4千多元之收益，即使扣
    除聲請人每月應給付前妻之贍養費及子女撫養費25,000元，
    聲請人每月應仍有接近16萬元之剩餘所得無訛。則聲請人雖
    積欠總額達11,188,329元（詳如附表所示）之本金及合計達
    5,518,159 元之「違約金」及「利息」，然聲請人之債權人
    既全部均為金融機構，且聲請人並尚有親友贈與之 200萬元
    資產及相當優越之工作能力，當得與各債權機構協商如何簡
    化還款程序、降低利息，俾以合理之方式分期清償積欠各債
    權銀行之債務，而不得僅因其一時無法支付到期之債務，財
    產遭到部分債權人聲請本院強制執行，即認為聲請人已經符
    合破產法所規範「不能清償債務」之要件，將所餘資產浪費
    於繁複、昂貴之破產程序，反而令各債權人平白損失對於聲
    請人之債權。因此，本院認為依據聲請人之現有資產及工作
    潛力，本件債務之金額與性質，聲請人應尚無不能清償債務
    之情事。是揆諸前揭說明，聲請人聲請本院宣告其破產，與
    法律規定之要件不符，核無理由，應予駁回。
五、依破產法第5條、民事訴訟法第95條、第78條裁定如主文。
中　　華　　民　　國　　96　　年　　12　　月　　11　　日
                  民事第二庭    法　官　楊代華
以上正本係照原本作成
如對本裁定抗告須於裁定送達後10日內向本院提出抗告狀，並繳
納抗告費新臺幣1,000元
中　　華　　民　　國　　96　　年　　12　　月　　11　　日
                    　　　　　　書記官　許婉如
